【裁判字號】    99,聲,1064
【裁判日期】    991231
【裁判案由】    聲請具保停止羈押
【裁判全文】
臺灣高等法院臺南分院刑事裁定          99年度聲字第1064號
聲  請  人
即  被  告  許福生
選任辯護人  向文英律師
上列聲請人因本院99年度上訴字第699號強盜案件，聲請具保停
止羈押，本院裁定如下：
    主  文
聲請駁回。
    理  由
一、聲請意旨略以：聲請人即被告因涉強盜等案件，經本院於99
    年12月21日裁定羈押期間自99年12月27日起延長二月，固非
    無見，惟查，就本案相關案情，聲請人即被告就檢察官起訴
    之犯罪事實均已坦承，有筆錄可稽，並就犯罪所得明確交代
    去處未予隱瞞，更為就被告所陳述將本件未扣押金飾交予卓
    金福等陳述，表示願受測謊鑑定，可見聲請人確有受刑事制
    裁之準備，應無逃亡之虞；又被告因家中有一84歲母親中風
    在床，又罹有其他多重疾病，年邁體弱，且被告之獨生兒雖
    已25歲，然亦患有重度憂鬱，而均需被告返家照料，況於99
    年5月間被告母親與兒子所住之房屋慘遭回祿，生活堪虞；
    而被告自在押以來，在所日子循規蹈矩，絕無可能棄保逃亡
    ，逃避刑責；另聲請人多年前因車禍而摘除左眼球裝填義眼
    ，然裝填之義眼卻因手術瑕疵而常無故掉落零件造成眼疾復
    發，且影響右眼亦不能久視，因監所醫療設備欠缺，僅能做
    初步檢查而無法徹底根治，有保外就醫之必要，為此依刑事
    訴訟法第114條第3款之規定聲請准予保外就醫，並准以具保
    停止羈押等語。
二、按被告經法官訊問後，認為犯罪嫌疑重大，所犯為死刑、無
    期徒刑或最輕本刑為五年以上有期徒刑之罪，非予羈押，顯
    難進行追訴、審判或執行者，得羈押之，刑事訴訟法第101
    條第1項第3款定有明文；又刑事訴訟法第101條第1項第3款
    規定，於被告犯該款規定之罪，犯罪嫌疑重大，且有相當理
    由認為有逃亡、湮滅、偽造、變造證據或勾串共犯或證人之
    虞，非予羈押，顯難進行追訴、審判或執行者，得羈押之。
    於此範圍內，該條款規定符合憲法第二十三條之比例原則，
    與憲法第八條保障人民身體自由及第十六條保障人民訴訟權
    之意旨，尚無牴觸（釋字第665號解釋參照）；再者，「上
    揭所稱『相當理由』，與同條項第一款、第二款法文內之『
    有事實足認有……之虞』（學理上解釋為『充分理由』）尚
    屬有間，其條件當較寬鬆。良以重罪常伴有逃亡、滅證之高
    度可能，係趨吉避凶、脫免刑責、不甘受罰之基本人性，倘
    一般正常之人，依其合理判斷，可認為該犯重罪嫌疑重大之
    人具有逃亡或滅證之相當或然率存在，即已該當『相當理由
    』之認定標準，不以達到充分可信或確定程度為必要。以量
    化為喻，若依客觀、正常之社會通念，認為其人已有超過百
    分之五十之逃亡、滅證可能性者，當可認具有相當理由認為
    其有逃亡、滅證之虞。此與前二款至少須有百分之八十以上
    ，始足認有該情之虞者，自有程度之差別。」（最高法院98
    年台抗字第668號裁定意旨參照）。又被告、辯護人及得為
    被告輔佐之人，均得向法院聲請具保停止羈押，刑事訴訟法
    第110條第1項亦定有明文。惟決定應否准予具保停止羈押，
    仍應以原裁定之羈押原因，是否已消滅為判斷依據。
三、查本件被告許福生前經本院訊問後，認係犯刑法第330條第
    1項之加重強盜罪，屬最輕本刑為5年以上有期徒刑之罪，有
    刑事訴訟法第101條第1項第3款情形，且經原審判處應執行
    有期徒刑15年在案，依一般社會常情，認有相當理由認其有
    逃亡之虞，而認有羈押之必要，於民國99年9月27日執行羈
    押，嗣於99年12月27日起延長羈押二月。
四、雖被告以上開情詞聲請具保停止羈押，惟查：被告所犯強盜
    犯行，業經判處應執行有期徒刑15年，足見其犯罪嫌疑確屬
    重大，且所犯之罪為最輕本刑五年以上有期徒刑之罪乙節，
    應堪認定。又本件被告涉犯加重強盜犯行既經原審判處應執
    行刑有期徒刑15年在案，衡情重罪常伴有逃亡之高度可能，
    係趨吉避凶、脫免刑責、不甘受罰之基本人性，倘一般正常
    之人，依其合理判斷，可認為該犯重罪嫌疑重大之人具有逃
    亡之相當或然率存在，即已該當「相當理由」之認定標準，
    足證被告羈押之原因尚未消滅，且有相當理由認為有逃亡之
    虞，非予羈押，顯難進行追訴、審判或執行，非經羈押顯難
    進行審判，而有繼續羈押之必要，且無違反平等或比例原則
    之情形。
五、況刑事訴訟係以實現國家刑罰權為目的之司法程序，其審判
    乃以追訴而開始，追訴必須實施偵查，待至判決確定，尚須
    執行始能實現裁判之內容。偵查、追訴、審判及刑之執行均
    屬刑事司法之過程(最高法院95年度台抗字第70號裁定參照)
    。本件被告涉犯加重強盜犯行既經原審判處有期徒刑15年在
    案，足見其涉案情節確屬重大，且所處之刑非輕，日後尚有
    「刑之執行」之司法權尚待行使，為確保日後審判程序之進
    行及將來刑之執行，堪認本件被告非予羈押顯難進行審判及
    執行，而有繼續羈押之必要，且此項羈押之必要性，非得以
    具保之方式代替，另本院綜合卷內客觀具體事證資料，並兼
    顧實體真實之發現等因素，認羈押被告亦無違反平等或比例
    原則之情形。是聲請人以被告涉案情節已明，本件已無羈押
    之必要為由，聲請具保停止羈押，應屬無據，應不足採。至
    聲請人另聲請保外就醫一節，經函詢台南看守所略以：「被
    告自述左眼失明病史約為民國89年左右手術，裝置義眼，目
    前持續所內公費看診及眼藥水使用中，暫無戒護外醫之必要
    性」等情，有該所99年12月24日南所衛字第0990008916號函
    在卷可參，是聲請人之情形亦與刑事訴訟法第114條第3款之
    規定未符。
六、綜上所述，本件被告羈押之原因仍未消滅，且仍有羈押之必
    要，聲請人聲請具保停止羈押，自難准許，應予駁回。
中    華    民    國    99    年    12    月    31    日
                  刑事第四庭    審判長法  官    吳志誠
                                      法  官    彭喜有
                                      法  官    羅心芳
以上正本證明與原本無異。
如不服本裁定，應於收受本裁定後五日內向本院提出抗告狀。
                                      書記官    蔡振豐
中    華    民    國    99    年    12    月    31    日

司法院資訊處製作；財團法人民間司法改革基金會備份。
